【裁判字號】    99,台上,5905
【裁判日期】    990930
【裁判案由】    違反毒品危害防制條例
【裁判全文】
最高法院刑事判決            九十九年度台上字第五九０五號
上  訴  人  甲○○
選任辯護人  劉嘉堯律師
上  訴  人  乙○○
            丙○○
上列上訴人等因違反毒品危害防制條例案件，不服台灣高等法院
台中分院中華民國九十九年六月十七日第二審更審判決（九十九
年度重上更(二)字第四二號，起訴案號：台灣台中地方法院檢察署
九十二年度偵字第二四七九七號），提起上訴，本院判決如下：
    主  文
上訴駁回。
    理  由
按刑事訴訟法第三百七十七條規定，上訴於第三審法院，非以判
決違背法令為理由，不得為之。是提起第三審上訴，應以原判決
違背法令為理由，係屬法定要件。如果上訴理由書狀並未依據卷
內訴訟資料，具體指摘原判決不適用何種法則或如何適用不當，
或所指摘原判決違法情事，顯與法律規定得為第三審上訴理由之
違法情形，不相適合時，均應認其上訴為違背法律上之程式，予
以駁回。本件原判決撤銷第一審之科刑判決，改判論上訴人甲○
○、丙○○、乙○○以共同販賣第三級毒品，未遂罪，依序處甲
○○、丙○○、乙○○（下稱上訴人等三人）有期徒刑肆年肆月
、參年拾月、參年肆月，及為相關從刑之諭知。係依憑上訴人等
三人坦承：扣案之第三級毒品愷他命（下稱愷他命）二包，係由
「王瑞興」之成年男子於民國九十二年十二月二十四日晚間，指
派某不詳姓名成年男子在台中縣太平市國軍八０三醫院前面交給
甲○○，再由甲○○交給丙○○，旋丙○○攜至乙○○所駕駛之
車牌號碼5080─HP號自用小客車時，被埋伏之專案小組成員當場
查獲各等情不諱，及卷附法務部調查局九十三年一月三十日調科
壹字第０九三六二四一０三二０號檢驗通知書（記載查扣之粉末
二包，經鑑驗結果，均含第三級第十九項毒品愷他命、第四級管
制藥品ＤＩＡＺＥＰＡＭ及咖啡因成分，淨重一０一三．三公克
，包裝重二四．六九公克；純度十．一一％，純質淨重一０二．
四四公克等旨）等證據資料，而為論斷，已敘述其所憑之證據及
認定之理由。而以上訴人等三人均否認有共同販賣愷他命之犯行
，並辯稱：伊等並未販賣愷他命予「小妖」之成年男子云云，係
飾卸之詞，無足採取，在理由內依憑調查所得證據，詳加指駁。
並說明：（一）本件查扣之愷他命二包，純質淨重共一０二．四
四公克，交易價格非低。依乙○○、丙○○所供，「王瑞興」與
綽號「小妖」之成年男子並不認識，尚難想像「王瑞興」有無償
轉讓愷他命給「小妖」之動機。雖因上訴人等三人拒不供出實情
，及因「小妖」、「王瑞興」尚未被查獲，致無法查證其約定之
交易價格，但足認上訴人等三人有買賣愷他命之交易。（二）雖
丙○○否認知悉交付之樣品及查扣之粉末二包係屬愷他命；惟乙
○○係因丙○○之告知，而聯絡「小妖」來購買愷他命，其既已
知要交易之物品為毒品，則向乙○○告知其情之丙○○，豈有反
而不知要交易之內容之理？依丙○○之辯解，如其並不知情且未
參與犯罪，甲○○何需支付新台幣（下同）一萬元之代價，將樣
品及扣案之愷他命二包均交給丙○○？丙○○所辯不合情理，殊
難採信。（三）「王瑞興」如要將扣案之愷他命二包交給丙○○
，其與丙○○直接聯繫，並囑咐不詳姓名之成年男子直接交給丙
○○即可，何需費事透過不相關之他人轉交？而甲○○如僅受託
代為轉交，其於收受之後，即可逕與丙○○聯繫，豈有可能將其
知係「雞肉」之物品，置放於車上二日？甲○○所辯不合情理，
不足採信。（四）「王瑞興」將扣案之愷他命二包交給甲○○販
賣，雖約定向「小妖」收取買賣價金者為乙○○、丙○○，但最
後須將買賣價金交給「王瑞興」之人，自仍係甲○○無疑。則「
王瑞興」豈有可能向甲○○告知扣案之粉末二包係「雞肉」？若
非甲○○確已知情，並參與共同販賣，「王瑞興」要無囑咐不詳
姓名之成年男子將扣案之愷他命二包交給甲○○，以進行毒品買
賣，徒增所交易毒品遭他人察覺之風險之理。甲○○辯稱：不知
要賣給「小妖」之物係毒品云云，尚非實情。（五）李尚錨雖否
認有委請乙○○、丙○○購買愷他命等情，然其透過上訴人等三
人購買扣案之二包愷他命，淨重達一０一三．三公克之重量，可
能涉犯意圖販賣而販入之販賣愷他命之重罪，基於自身利益之考
量及人性趨吉避凶之自然心理，多所迴避未能坦承，尚非不可理
解，故其證述：並未委託乙○○購買愷他命云云，尚不足為有利
於上訴人等三人之認定之理由。從形式上觀察，原判決並無違背
法令之情形存在。甲○○上訴意旨略以：（一）上訴人若知交付
丙○○之物品係毒品，不可能一直放在所駕車內，增加被查獲之
風險。又依卷附通聯紀錄觀之，當天均是丙○○打電話給上訴人
，若上訴人係共同販賣毒品，豈有未曾主動聯絡丙○○？再若交
付丙○○之物品係毒品，上訴人豈有交付一萬元之酬金予丙○○
之理？原審遽認上訴人知情，顯違經驗法則與證據法則。（二）
據丙○○與乙○○之供述，亦未提及上訴人與「小妖」間有何毒
品交易，故本案在交易對象不明，買賣協議及內容未經證實情況
下，上訴人縱有交付毒品之行為，也僅涉犯「無償轉讓毒品罪」
。又乙○○、丙○○在法務部調查局台中市調查站（下稱台中市
調查站）之陳述，應屬傳聞證據，依法並不具證據能力。（三）
上訴人自始即否認販賣毒品，公訴人與原審所指訴上訴人販賣毒
品之情事，無非係以丙○○、乙○○之證述內容為據，未有明確
事證足證上訴人有販賣毒品之情事，原審未傳訊證人王瑞興，有
應於審判期日調查之證據未予調查及判決理由不備之違法；乙○
○、丙○○上訴意旨略稱：（一）原判決事實認定「小妖」於當
晚七時始聯絡乙○○；惟其理由記載丙○○於當晚五時即聯絡甲
○○告以要交易毒品之情事，況卷附之通聯紀錄並無「小妖」與
上訴人等之電話聯絡，原判決事實之認定與其理由之說明顯有矛
盾，且違經驗法則。（二）台中市調查站調查員洪宗耀雖證述本
件是經過監聽才破獲；惟本件在第一審審理時，並無監聽錄音帶
及譯文，亦無相關物證、書證之調查程序。嗣至原審審理時雖補
行提出通訊監察書影本、譯文、監聽錄音帶，然原審未依刑事訴
訟法第一百六十五條之一第二項之規定，以適當之設備顯示該錄
音帶之聲音使當事人、辯護人辨認，原審對該與上訴人等利益有
重大關係之錄音帶僅告以要旨，而未依職權調查，亦有應於審判
期日調查之證據而未予調查之違法各等語。惟查：（一）證據之
取捨，為事實審法院之職權，倘其採證認事並不違背證據法則，
即不得任意指為違法。原判決已就相關事證詳加調查論列，復綜
合上訴人等三人供述之證言，參互斟酌判斷，資為不利於上訴人
等三人之認定，併已說明其取捨判斷所得心證，及乙○○、丙○
○在台中市調查站之供述具有證據能力，至上訴人等三人所為：
伊等並未共同販賣毒品之辯解，洵不足採之理由，難謂於法有違
。上訴意旨無非就原審採證認事之職權行使，專憑己見，泛言指
摘，再為事實上之爭執，並非依據卷內訴訟資料而為之具體指摘
，自非適法之第三審上訴理由。（二）依法應於審判期日調查之
證據，係指與待證事實有重要關係，在客觀上顯有調查必要性之
證據而言，故其範圍並非漫無限制，必其證據與判斷待證事實之
有無，具有關聯性，得據以推翻原判決所確認之事實，而為不同
之認定，若僅係枝節性問題，或所證明之事項已臻明瞭，而當事
人聲請調查之證據，僅在延滯訴訟，甚或就同一證據再度聲請調
查，自均欠缺其調查之必要性，原審未為無益之調查，皆無違法
可言。原審審判長於審判期日，提示監聽錄音帶及告以要旨後，
上訴人等三人及其選任辯護人均表示：「沒有意見」，嗣再訊以
：「尚有證據請求調查？」，其先後均答稱：「沒有」（見原審
卷第一二七頁背面至第一二九頁），自無礙其防禦權之行使。原
審因認本件證據已臻明確，並依其所採取之證據，說明應為不利
上訴人等三人認定之理由，並無證據調查未盡之違誤情形。上訴
意旨執此指摘，亦非合法之第三審上訴理由。（三）其餘上訴意
旨，則置原判決之明白論斷於不顧，或仍持原判決已說明理由而
捨棄不採之陳詞辯解，再為事實上之爭執，或就屬於事實審法院
採證認事職權之行使，或就不影響於判決本旨之枝節事項，全憑
己見，任意指摘，難謂已符合首揭法定上訴第三審之要件。其上
訴均違背法律上之程式，應予駁回。
據上論結，應依刑事訴訟法第三百九十五條前段，判決如主文。
中    華    民    國  九十九  年    九    月   三十   日
                      最高法院刑事第三庭
                          審判長法官  林  增  福
                                法官  張  清  埤
                                法官  陳  世  雄
                                法官  何  菁  莪
                                法官  王  居  財
本件正本證明與原本無異
                                      書  記  官
中    華    民    國  九十九  年    十    月    五    日
                                                       s

司法院資訊處製作；財團法人民間司法改革基金會備份。
